臺灣南投地方法院民事判決
110年度訴字第270號
原      告  黃冠聞  
訴訟代理人  張家豪律師
被      告  簡志豪  
上列當事人間損害賠償事件，本院於民國111年5月23日言詞辯論
終結，判決如下： 
　  主  文
被告應給付原告新臺幣貳拾伍萬元及自民國一百一十年九月二日
起至清償日止，按週年利率百分之五計算之利息。
原告其餘之訴駁回。
訴訟費用由被告負擔四分之一，餘由原告負擔。
本判決第一項得假執行；但被告如以新臺幣貳拾伍萬元為原告預
供擔保，得免為假執行。
原告其餘假執行之聲請駁回。
    事實及理由
一、被告經合法通知，未於最後言詞辯論期日到場，核無民事訴
    訟法第386條各款所列情形，爰依原告之聲請，由其一造辯
    論而為判決。
二、原告主張略以：　　
　㈠原告與訴外人吳旻甄於民國102年6月14日結婚，育有於108年
    ○月○日出生之未成年兒子，婚後家庭生活美滿。嗣於110年2
    月10日，吳旻甄以通訊軟體LINE告知原告晚上不回家吃飯，
    然吳旻甄竟整夜無法聯繫，直到隔日上午8時許，吳旻甄始
    返家。原告為此深感疑惑，因而無意間發現吳旻甄手機通訊
    軟體LINE上與被告之通話訊息、親密照片，及其等2人在彰
    化縣彰化市某處共同租屋等情；被告與吳旻甄復於110年3月
    13日前往彰化縣鹿港鎮之紅樓汽車旅館並發生性行為。
　㈡吳旻甄與原告婚姻關係存續期間，被告與吳旻甄交往、共同
    租屋及發生通姦情事，並持續相當時間，原告發現上情後，
    於110年3月30日向臺灣彰化地方法院（下稱彰化地院）對吳
    旻甄提起離婚等訴訟，且於該案起訴狀內聲明第2項請求吳
    旻甄應給付原告新臺幣（下同）100萬元，其中50萬元係依
    據民法第1056條第2項之離婚損害，其餘50萬元為吳旻甄與
    被告間之相姦等行為，對原告構成共同侵權行為，依民法第
    184條第1項規定請求之離因損害。嗣原告與吳旻甄於110年9
    月13日經彰化地院就前揭離婚等事件調解成立，於該離婚等
    事件簽立之調解筆錄（下稱系爭調解筆錄）第5項僅記載吳
    旻甄同意給付原告38萬4千元，並未明載究係離婚損害或離
    因損害，原告主張38萬4千元均為離婚損害，而非吳旻甄與
    被告共同侵權之離因賠償。系爭調解筆錄固有免除吳旻甄之
    共同侵權責任，但未免除被告之侵權行為責任；原告於本件
    請求被告賠付100萬元，縱被告得依民法第276條規定免責，
    原告仍得請求被告賠償50萬元。
　㈢綜上，被告明知原告與吳旻甄之婚姻關係存續，卻故意或有
    過失仍與吳旻甄有逾越一般社交之親暱不當交往，甚而發生
    性行為，致原告受有精神上之痛苦，情節重大，爰依民法第
    184條第1項、第195條第1項、第3項提起本件訴訟；並聲明
    ：被告應給付原告100萬元及自起訴狀繕本送達翌日起至清
    償日止，按週年利率百分之5計算之利息；願供擔保，請准
    宣告假執行。
三、被告未於最後言詞辯論期日到場，據其前於言詞辯論期日到
    場時所為之聲明及陳述如下：　　
　㈠對於原告主張之事實不爭執，但被告不是故意的，因為被告
    與吳旻甄初識時，吳旻甄自稱沒有結婚，交往數月後，才改
    口稱尚有婚姻關係持續中；被告於得知吳旻甄還有婚姻關係
    後，雖仍與之有性行為，但見面約會次數變少，110年3月13
    日當天是吳旻甄主動找被告。
　㈡系爭調解筆錄第5項，吳旻甄同意給付原告38萬4千元，給付
    方式：按月給付原告2千元部分，即為被告與吳旻甄共同侵
    權行為，吳旻甄應給付原告之賠償金；原告之請求金額過高
    ，無力負擔。並聲明：原告之訴駁回。
四、兩造不爭執事項：
　㈠原告與吳旻甄於102年6月14日結婚，婚後育有108年○月○日出
    生之未成年兒子。
　㈡原告於110年2月10日無意間自吳旻甄之手機通訊軟體LINE發
    覺其與被告有多張親密照片，吳旻甄與被告並於110年3月13
    日至彰化縣鹿港鎮之紅樓汽車旅館為性行為。
　㈢被告至少於110年1月間知悉吳旻甄為有配偶之人後，仍與吳
    旻甄交往及發生性行為多次。
　㈣被告前開行為已損害原告配偶權利，被告對原告得請求非財
    產上損害，不爭執。
五、兩造爭執事項：
　　原告得請求之非財產損害數額為何？
六、本院之判斷：
  ㈠原告與吳旻甄於102年6月14日結婚，婚後育有108年○月○日出
    生之未成年兒子。原告於110年2月10日無意間自吳旻甄之手
    機通訊軟體LINE發覺其與被告有多張親密照片，吳旻甄與被
    告並於110年3月13日至彰化縣鹿港鎮之紅樓汽車旅館為性行
    為。被告至少於110年1月間知悉吳旻甄為有配偶之人後，仍
    與吳旻甄交往及發生性行為多次。被告前開行為已損害原告
    配偶權利，原告得對被告請求非財產上損害等情，為兩造於
    言詞辯論時所不爭執（見本院卷第284頁）；另原告於110年
    3月30日向彰化地院對吳旻甄提起離婚等事件，經彰化地院
    以110年度司家調字第174號離婚等事件受理，於110年9月13
    日調解成立，原告與吳旻甄同意離婚、簽立系爭調解筆錄等
    情，亦經本院調取彰化地院110年度司家調字第174號離婚等
    事件審閱無訛，均堪認定為真實。 
  ㈡按因故意或過失，不法侵害他人之權利者，負損害賠償責任
    。故意以背於善良風俗之方法，加損害於他人者，應負損害
    賠償責任；數人共同不法侵害他人之權利者，連帶負損害賠
    償責任；不法侵害他人之身體、健康、名譽、自由、信用、
    隱私、貞操，或不法侵害其他人格法益而情節重大者，被害
    人雖非財產上之損害，亦得請求賠償相當之金額。前開規定
    ，於不法侵害他人基於父、母、子、女或配偶關係之身分法
    益而情節重大者，準用之。民法第184條第1項、第185條第1
    項、第195條第1項前段、第3項分別定有明文。又婚姻係以
    夫妻之共同生活為其目的，配偶應互相協力保持其共同生活
    之圓滿安全及幸福，而夫妻互守誠實，係為確保其共同生活
    之圓滿安全及幸福之必要條件，故應解為配偶因婚姻契約而
    互負誠實之義務，配偶之一方行為破壞共同生活之圓滿安全
    及幸福者，即為違反因婚姻契約之義務而侵害他方之權利。
    準此，基於婚姻關係而生之配偶身分法益，亦屬應受保護之
    法益，倘配偶之一方與第三者有不誠實之行為，該行為若足
    以破壞夫妻間共同生活之圓滿安全及幸福，且情節重大，則
    該第三者與不誠實之配偶，即為共同侵害配偶身分法益之共
    同侵權行為人。再者，足以破壞婚姻共同生活之圓滿安全之
    行止，非僅以通姦及相姦行為為限，倘夫妻任一方與他人間
    存有逾越結交普通朋友等一般社交行為之不正常往來，且其
    侵害配偶所享有普通友誼以外情感交往之獨占權益程度，已
    達破壞婚姻制度下共同生活之信賴基礎程度，亦足以構成侵
    害配偶權利之侵權行為，且此種侵害態樣，所動搖者為社會
    基石之婚姻家庭關係，應認情節重大。
　㈢經查：吳旻甄與被告於110年3月13日至彰化縣鹿港鎮之紅樓
    汽車旅館為性行為，被告至少於110年1月間知悉吳旻甄為有
    配偶之人後，仍與吳旻甄交往及發生性行為多次，已如上述
    ，則被告明知吳旻甄有配偶之人，仍以男女朋友關係交往及
    有性行為之事實，所為與社會通念之一般異性友人往來相違
    ，且被告前揭與吳旻甄交往及相姦之行為，破壞、干擾原告
    婚姻生活圓滿、安全及幸福之權利，是原告主張被告侵害其
    基於配偶關係之身分法益，情節重大，據此請求被告賠償慰
    撫金，即屬有據。
　㈣按不法侵害他人之人格權，被害人受有非財產上損害，請求
    加害人賠償相當金額之慰撫金時，法院對於慰撫金之量定，
    應斟酌實際加害情形、所造成之影響、被害人所受精神上痛
    苦之程度、雙方之身分、地位、經濟狀況及其他各種情形，
    以核定相當之數額（最高法院47年度台上字第1221號、51年
    度台上字第223號及76年度台上字第1908號判決意旨參照）
    。而身分法益與人格法益同屬非財產法益，依上開說明，有
    關人格法益受侵害而酌定慰撫金之標準，自得為本件衡量原
    告因身分法益受侵害所受之損害，其賠償數額究竟若干為適
    當之參考。本件原告係科大畢業，目前擔任股長，每月薪資
    約4、5萬元，被告科大大三肄業，目前於營造廠擔任工地主
    任，每月薪資約有5萬元，名下有車子，但也有車貸等情，
    業據兩造於言詞辯論時陳述在卷（見本院卷第285頁），而
    原告與吳旻甄於102年結婚，婚後於108年育有未成年之幼子
    ，原告因被告與吳旻甄之相姦行為而提起離婚等訴訟，並調
    解成立同意離婚，本院爰審酌上情及依職權調閱之兩造稅務
    電子閘門財產資料，兩造之身分、地位、經濟能力，及被告
    侵害原告配偶權之情節，原告所受之精神上痛苦，認原告得
    請求之精神慰撫金以50萬元為適當。
　㈤按數人共同不法侵害他人之權利者，依民法第185條第1項規
    定，連帶負損害賠償責任，已如前述；而債權人向連帶債務
    人中之一人免除債務，而無消滅全部債務之意思表示者，除
    該債務人應分擔之部分外，他債務人仍不免其責任；連帶債
    務人相互間，除法律另有規定或契約另有訂定外，應平均分
    擔義務，民法第276條第1項、第280條前段分別定有明文。
　　又依民法第276條第1項之規定，債務人應分擔部分之免除，
    仍可發生絕對之效力，亦即債權人與連帶債務人中之一人成
    立和解，如無消滅其他債務人連帶賠償債務之意思，而其應
    允債權人賠償金額低於「依法應分擔額」時，該差額部分，
    即因債權人對其應分擔部分之免除而有該條項規定之適用，
    並對他債務人發生絕對之效力。經查：
　⒈被告係因與吳旻甄交往及相姦，共同侵害原告基於配偶關係
    之身分法益甚明，參諸前揭規定，被告與吳旻甄自應負連帶
    賠償之責，雖原告於本件僅對被告提起訴訟，被告與吳旻甄
    既係共同侵權行為人，依法應負連帶賠償責任；原告另案向
    彰化地院訴請離婚等事件中，併請求吳旻甄賠償100萬元，
    其中50萬元係依據民法第1056條第2項之離婚損害，其餘50
    萬元為吳旻甄與被告間之相姦等行為，亦對原告構成共同侵
    權行為，依民法第184條第1項規定請求之離因損害，此有起
    訴狀可佐（見彰化地院110年度司家調字第174號卷第7頁至
    第9頁），而原告與吳旻甄於110年9月13日調解成立時所簽
    立之系爭調解筆錄第5項僅記載吳旻甄同意給付原告38萬4千
    元，給付方式：自110年9月起，分期按月於每月30日前給付
    2千元至清償完畢，並未載明係據民法第1056條第2項之離婚
    損害或民法第184條第1項規定請求之離因損害，且該賠償數
    額低於原告係依據民法第1056條第2項之離婚損害50萬元，
    則原告主張難認吳旻甄同意給付原告38萬4千元，係本件共
    同侵權行為對原告所受損害之賠償，尚非無憑。
  ⒉系爭調解筆錄第7項記載「聲請人（即原告）其餘請求拋棄」
    ，且原告亦表示於簽立系爭調解筆錄，有免除吳旻甄之共同
    侵權行為責任，無免除本件被告賠償責任之意（見本院卷第
    318頁）。而原告得請求侵害配偶權之非財產損害為50萬元
    ，斟酌被告與吳旻甄所為前揭侵權行為之態樣及方式並無不
    同，對婚姻制度未予尊重之心態及對原告婚姻關係之破壞，
    在程度上亦無顯著差別，認其等2人就本件損害之原因力應
    屬相同，應各負二分之一賠償責任及民法第280條本文規定
    ，其等內部應平均分擔，則原告免除吳旻甄之賠償責任即25
    萬元，依前開說明，即對其他連帶債務人即本件被告生免除
    效力。
　⒊又原告向吳旻甄訴請離婚等事件，於該案請求離婚損害及離
    因損害各50萬元，縱認系爭調解筆錄第5項關於吳旻甄同意
    給付原告38萬4千元，應有包括吳旻甄與被告共同侵權行為
    對原告所受損害之賠償，惟系爭調解筆錄第5項，既未明確
    表明係就原告請求離婚損害之50萬元或離因損害50萬元之和
    解賠付金額，亦即吳旻甄未指明抵充之項目及金額，本院審
    酌認此部分應可類推適用第322條第3款規定，即按離婚損害
    及離因損害之數額之比例即各2分之1抵充，故其中19萬2千
    元，應為吳旻甄與被告共同侵權行為之賠償金額，而原告得
    請求侵害配偶權之非財產損害為50萬元，被告與吳旻甄內部
    應平均分擔賠償責任，而原告與吳旻甄調解賠付之金額為19
    萬2千元，低於吳旻甄內部應負之25萬元賠償責任，就其差
    額5萬8千元，依前開說明，即對其他連帶債務人即被告生免
    除效力，則經扣除連帶債務人吳旻甄調解成立同意賠償予原
    告之19萬2千元，及扣除經原告免除之5萬8千元部分，原告
    仍得請求其他連帶債務人即被告賠付25萬元（計算式：50萬
    元－19萬2千元－5萬8千元＝25萬元）；故被告仍應依法就應分
    擔之連帶債務25萬元對原告負賠償責任。
　⒋基上，本件原告請求被告應賠償之精神慰撫金，於被告依法
    應分擔之連帶債務額25萬元部分，為有理由，逾該範圍部分
    之請求，則屬無據。
  ㈥復按給付無確定期限者，債務人於債權人得請求給付時，經
    其催告而未為給付，自受催告時起，負遲延責任。其經債權
    人起訴而送達訴狀，或依督促程序送達支付命令，或為其他
    相類之行為者，與催告有同一之效力；遲延之債務，以支付
    金錢為標的者，債權人得請求依法定利率計算之遲延利息；
    應付利息之債務，其利率未經約定，亦無法律可據者，週年
    利率為百分之5；民法第229條第2項、第233第1項前段、第2
    03條分別定有明文。經查：本件原告對被告之侵權行為債權
    ，核屬無確定期限之給付，又未約定利率，既經原告提起訴
    訟，起訴狀繕本於110年9月1日送達被告（見本院卷第225至
    227頁之通知及送達證書），被告迄未給付，自應負遲延責
    任，原告併請求自起訴狀繕本送達翌日即110年9月2日起至
    清償日止，按週年利率百分之5計算之利息，於法有據。
七、綜上所述，原告依民法184條第1項、第195條第1項、第3項
    規定之侵權行為法律關係，請求被告給付原告25萬元及自11
    0年9月2日起至清償日止，按週年利率百分之5計算之利息，
    為有理由，應予准許；逾此部分之請求，為無理由，應予駁
    回。
八、本判決原告勝訴部分，所命之給付金額未逾50萬元，依民事
    訴訟法第389條第1項第5款規定，應依職權宣告假執行，原
    告聲請願供擔保請准宣告假執行，核無必要；另依職權酌定
    被告供相當之擔保金額後，得免為假執行。至原告敗訴部分
    ，其假執行之聲請，即失所依附，應駁回之。
九、本件事證已臻明確，兩造其餘主張與攻擊防禦方法，經核均
    與判決結果無影響，爰不一一予以審酌，附此敘明。
十、訴訟費用負擔之依據：民事訴訟法第79條。
中　　華　　民　　國　　111 　年　　6 　　月　　13　　日
                        民事第二庭法　官　徐奇川
以上正本係照原本作成。
如對本判決上訴，須於判決送達後20日內向本院提出上訴狀。如
委任律師提起上訴者，應一併繳納上訴審裁判費。
中　　華　　民　　國　　111 　年　　6 　　月　　13　　日
                                  書記官　黃子真